【裁判字號】    87,訴,4091
【裁判日期】    891208
【裁判案由】    履行契約
【裁判全文】
臺灣臺北地方法院民事判決  八十七年度訴字第四○九一號
    原      告  丙○○
    訴訟代理人  陳憲鑑律師
    被      告  甲○○      住.
    訴訟代理人  乙○○○    住.
右當事人間履行契約事件，本院判決如左：
    主    文
被告應給付原告新台幣壹佰伍拾伍萬零伍佰柒拾肆元，及自八十七年十一月十日起至
清償日止，依年利率百分之五計算之利息。
訴訟費用由被告負擔。
本判決於原告以新台幣伍拾貳萬元供擔保後，得假執行。
    事      實
甲、原告方面：
  （一）聲明：如主文第一項所示，及為以供擔保為條件之假執行宣告。
  （二）陳述：兩造簽立八十六年十一月二十一日起至八十九年十一月二十日止之合
        約書，約定於台北市○○路一八０號學者影城地下室一樓由雙方合作經營「
        大辦桌小吃店」，詎被告不依約履行，復未依約進行虧損之彌補，依約被告
        應負擔虧損一百六十萬零六百五十七元，按合夥之結算及分配利益，除契約
        另有訂定外，應每屆事務年終為之。民法第六百七十六條定有明文，又依兩
        造合夥契約第十條約定「分帳依每月營業總額，扣除一切開銷，盈按甲乙雙
        方出資比例持分，每月三十日整理帳務，五日開立支票」，被告未依約彌補
        虧損，為此提起本訴。
乙、被告方面：
  （一）聲明：原告之訴駁回。
  （二）陳述：被告出資一百萬元，與原告簽立八十六年十一月二十一日起至八十九
        年十一月二十日止之合約書，約定於台北市○○路一八０號學者影城地下室
        一樓由雙方合作經營「大辦桌小吃店」，詎簽約後六個月即傳出虧損，原告
        竟提出增資，被多以存證信函要求查核帳目，被告均置之不理，被告不同意
        發生虧損，且經查核原告所提帳冊，下列項目不應由原告負擔：
        １、採光罩搭設費一百二十六萬元，係屬原告應提供之營業場所，不應再由
            被告負擔。
        ２、合約第四條之百分之二十房租包括水電費，不應於帳單內再列十萬三千
            二百五十八元之水電費。
        ３、租金二十六萬元、薪資九十二萬七千五百六十七元、電話費二百九百八
            十三元、瓦斯費六千六百二十三元、進貨三萬七千二百九十元均為重覆
            計算。
    理      由
一、本件原告起訴主張，兩造簽立八十六年十一月二十一日起至八十九年十一月二十
    日止之合約書，約定於台北市○○路一八０號學者影城地下室一樓由雙方合作經
    營，業據提出合約書一份為據，被告亦不否認其真正，堪認為真正，從而，兩造
    間就上揭合作經營之權利義務，自應依系爭契約為斷。
二、原告主張被告應依約負擔一百五十五萬零五百七十四元之虧損帳務（原告原請求
    被告應負擔虧損一百六十萬零六百五十七元，經對帳後同意扣除被告抗辯之水電
    費用負擔，減縮聲明如主文所示），業據提出總分類帳及傳票、單據等會計帳目
    資料為據，並經兩造上揭經營之「大辦桌小吃店」會計陳淑華、陳百瑜到庭具結
    後，會同被告對帳，被告於對帳後雖對上揭帳目所列租金數額二十萬六千五百二
    十四元、薪資九十二萬七千五百六十七元、電話九二千九百八十三元、瓦斯費六
    千六百二十三元及採光罩搭設費一百二十六萬元之數額不再爭執，惟改辯稱，其
    不知虧損原因，不應負擔虧損云云；但按，依系爭契約第十約定：「分帳依每月
    營業總額，扣除一切開銷，盈餘按甲乙雙方出資比例持分，每月三十日整理帳務
    ，五日開立支票」，查兩造既約定依出資比例持分而分配盈餘，則上揭約定文義
    解釋，虧損自應仍依兩造之出資比例負擔，即原告依出資比例分擔三分之二，被
    告依出資比例分擔三分之一；是被告以其不知虧損原因而抗辯無需負擔云云，既
    未能舉證以實其說，自無可採。
三、從而，本件依原告所提出之總分類帳及傳票單據，及兩造會同其會計於本院當庭
    會帳結果，原告據以請求被告給付新台幣一百五十五萬零五百七十四元之虧損帳
    務，及自八十七年十一月十日被告經請求後起至清償日止之法定遲延利息，即無
    不合，應予准許。
四、假執行之宣告：
    原告陳明願供擔保，聲請宣告假執行，核無不合，爰酌定相當擔保金額准許之。
五、結論：原告之訴為有理由，依民事訴訟法第七十八條，第三百九十條第二項判決
    如主文。
中      華      民      國    八十九    年     十二     月      八      日
                                            民事第六庭法      官
右為正本係照原本作成
如對本判決上訴，須於判決送達後廿日內向本院提出上訴狀
中      華      民      國    八十九    年     十二     月              日
~B法院書記官  張漪蕙


司法院資訊處製作；財團法人民間司法改革基金會備份。
